【裁判字號】    90,易,3187
【裁判日期】    901213
【裁判案由】    詐欺等
【裁判全文】
臺灣高雄地方法院刑事判決                          九十年度易字第三一八七號
    公  訴  人  臺灣高雄地方法院檢察署檢察官
    被      告  乙○○
右列被告因詐欺等案件，經檢察官提起公訴（九十年度偵緝字第六九三號），本院判
決如左：
    主  文
乙○○動產擔保交易之債務人，意圖不法之利益，將標的物遷移，致生損害於債權人
，處拘役肆拾日，如易科罰金，以佰元折算壹日。
    事  實
一、乙○○於民國八十九年六月十五日，以動產擔保交易法所定之附條件買賣方式，
    向萬泰輪業行負責人蔡淑娟購買車牌號碼ＶＥＴ－○八八號山葉牌輕機車乙部，
    並於同日簽訂動產擔保交易附條件買賣契約書，為動產擔保交易之債務人，約定
    總價金新臺幣（下同）二萬六千一百元，除頭期款繳付三千元外，其餘自同年七
    月十五日起，分六期繳納，每月一期，第一期至第三期，每期應付款五千四百元
    ，第四期至第六期，每期應付款三千三百元。標的物存放地點為高雄市○○○路
    十九巷五號十二樓之一。在未付清全部價款以前，所有權仍屬出賣人所有，乙○
    ○僅得依約占有使用，不得將該標的物遷移、出賣、出質或為任何處分。詎乙○
    ○在取得標的物後，竟意圖為自己不法之利益，於同年十月十九日前某日，將標
    的物遷移他處，致生損害於債權人蔡淑娟。嗣乙○○未繳付第一期之分期價款，
    經蔡淑娟派人催討無著，始知上情。
二、案經蔡淑娟訴請臺灣高雄地方法院檢察署檢察官偵查起訴。
    理  由
一、訊據被告乙○○，固不否認前開未按期繳納分期款項之事實，惟矢口否認有何違
    反動產擔保交易法而將標的物遷移之犯行，辯稱：機車係失竊，伊並未將機車遷
    移云云。然查，被告前開犯行，有被告與告訴人所簽訂之附條件買賣契約書、機
    車行照及告訴人催告被告付款之存證信函各一紙附卷可稽，另告訴人代理人賀永
    華指訴稱：伊曾於八十九年十月間前往機車約定之存放地點查看，除未見到機車
    外，亦未看到該址有人居住等語，並經其提出現場查證照片一紙附卷可憑。而被
    告雖辯稱：機車失竊云云，但被告卻未報案，亦未通知告訴人，此為被告所自承
    ，此顯然與經驗法則有違，參諸告訴人代理人賀永華前往機車約定存放地點查看
    ，亦未發現該機車之情，被告將該機車遷移之事實應可認定。被告既未依約分期
    給付價款，又將該機車遷移約定存放地點，被告為自己不法利益之意圖甚明，被
    告所辯，不足採信，其犯行洵堪認定。
二、核被告乙○○所為，係犯動產擔保交易法第三十八條之罪。爰審酌被告有施用毒
    品及偽造文書等前科，有臺灣高等法院被告全國前案紀錄表附卷可憑，本案雖不
    構成累犯，但足認其素行不佳，且於購買機車後，僅繳付頭款，而未依約繳付任
    何一期分期價款，即將標的物遷移，其對被害人所生之損害較重，惟業與告訴人
    達成民事和解而填補告訴人所生之損害等情及其他一切情狀，爰量處如主文所示
    之刑，以資懲儆，並諭知易科罰金之折算標準。
三、公訴意旨另謂：被告於右揭時間，以動產擔保交易法所定之附條件買賣方式，向
    告訴人蔡淑娟購買上開機車，在取得標的物之後，意圖為自己不法之所有，未繳
    納任何一期分期價款，即將標的物遷移，致告訴人追索無著受有損害。因認被告
    亦涉犯刑法第三百三十九條第一項之詐欺取財罪嫌。
四、按犯罪事實應依證據認定之，無證據不得推定其犯罪事實，刑事訴訟法第一百五
    十四條定有明文。而在訴訟上用以證明事實之證據，須於通常一般之人均不致於
    有所懷疑，而得確信其為真實之程度者，始得據以為有罪之認定；倘其證明尚未
    達到此一程度，而有合理之懷疑存在，致使無從為有罪之確信時，即應為無罪之
    判決（最高法院七十六年度台上字第四九八六號判例意旨參照）。再按告訴人之
    告訴，係以使被告受刑事訴追為目的，是其陳述是否與事實相符，仍應調查其他
    證據以資審認（最高法院五十二年度台上字第一三○○號判例意旨參照）。末按
    刑法第三百三十九條詐欺罪之成立，須行為人意圖為自己不法之所有，而行使詐
    術使人陷於錯誤而交付財物或行為人因此而獲得利財產上之不法利益為要件，而
    債務人於債之關係成立後，如有債務不履行之情形，在一般社會經驗上可能之原
    因甚多，縱令出於惡意而有遲延給付或不為給付之情形，苟無足以證明其在債之
    關係發生時自始故意藉此從事財產犯罪之積極證據，根據前引刑事訴訟法第一百
    五十四條之規定及最高法院判例之意旨，仍不得僅以債信違反之客觀事態，即推
    定債務人原有詐欺取財或得利之犯意。
五、訊據被告堅決否認有何詐欺犯行，辯稱：係為工作而向伊母親借錢購車，但後來
    因無工作致無法付款，後來於八十九年十月十九日到日本工作，但於出國前曾交
    待伊母親幫忙付款，係伊母親因故未幫伊付款等語，經查，被告母親甲○○○到
    庭證稱：伊子出國前，確曾交付伊幫忙付款，而伊於一個月後，亦出國赴日本，
    惟因伊弟弟胡長富曾欠伊款項，故伊請胡長富前去付款，但伊回國後，胡長富才
    向伊稱，前往告訴人機車店付款時，機車店未開門營業，致未付款等語。則被告
    於出國赴日本前，尚請其母為伊向告訴人清償機車價款，足認其所辯：購車後因
    無工作致無法清償等語，應可採信，另又無其他證據足證被告於購車時，即無清
    償能力之事實，參諸前引刑法詐欺罪構成要件之說明，尚不能以被告事後有債務
    不履行之事實，即遽認被告詐欺犯行。此外，復查無其他積極證據足資證明被告
    確有公訴人所指之詐欺取財犯行，參諸前引法條及最高法院判例意旨之說明，原
    應為無罪之諭知，惟公訴意旨既認此部分與前開論罪科刑部分屬牽連犯之裁判上
    一罪關係，故不另為無罪之諭知，附此敘明。
據上論斷，應依刑事訴訟法第二百九十九條第一項前段，動產擔保交易法第三十八條
，刑法第十一條前段、第四十一條第一項，罰金罰鍰提高標準條例第一條前段、第二
條，判決如主文。
本案經檢察官李宛凌到庭執行職務。
中  華      民      國    九十      年     十二     月     十三     日
                              臺灣高雄地方法院刑事第六庭
                                  法  官  邱  明  弘
右正本證明與原本無異。
如不服本判決，應於判決送達後十日內，向本院提出上訴狀。
                                  書記官  顏  平  國
中    華    民    國      九十      年      十二      月      十三      日
附錄法條：
動產擔保交易法第三十八條
 (處分標的物之處罰)
動產擔保交易之債務人，意圖不法之利益，將標的物遷移、出賣、出質、
移轉、抵押或為其他處分，致生損害於債權人者，處三年以下有期徒刑、
拘役或科或併科六千元以下之罰金。


司法院資訊處製作；財團法人民間司法改革基金會備份。
